【裁判字號】    97,聲,1194
【裁判日期】    970331
【裁判案由】    返還提存物
【裁判全文】
臺灣臺北地方法院民事裁定              97年度聲字第1194號
聲  請  人    五一六八有限公司
法定代理人    甲○○
上列聲請人與相對人康達國際廣告有限公司間返還提存物事件，
本院裁定如下：
    主      文
聲請駁回。
    理      由
一、聲請意旨：聲請人為擔保假處分，前遵鈞院94年度裁全字第
    779號民事裁定，提存新臺幣220,500元（本院94年度存字第
    489號提存事件）。茲因本案訴訟經本院94年度北簡字第256
    75號判決聲請人一部勝訴，而假處分執行程序業經撤回而終
    結，聲請人並向相對人催告行使權利，經公示送達，為此聲
    請返還提存物，並提出提存書、國庫存款收款書、本院94年
    度北簡字第25675號民事判決、本院95年度聲字第559號民事
    裁定、本院96年度聲字第4236號民事裁定等影本、民國97年
    2月20日民眾日報為證。
二、按返還擔保金，依民事訴訟法第106條準用第104條之規定，
    須符合：（１）應供擔保之原因消滅者；（２）供擔保人證
    明受擔保利益人同意返還者；（３）訴訟終結後供擔保人證
    明已定20日以上之期間催告受擔保利益人行使權利而未行使
    ，或法院依供擔保人之聲請，通知受擔保利益人於一定期間
    內行使權利並向法院為行使權利之證明而未證明者之要件，
    法院始得裁定返還擔保金。
三、本件聲請人雖主張業已催告相對人，而提出本院95年度聲字
    第559號民事裁定影本、97年2月20日民眾日報為證。經查，
    上開假處分之本案判決即本院94年度北簡字第25675號確認
    相對人就其所執有聲請人為發票人，華南商業銀行長安分行
    為付款人，支票號碼NC0000000~0000000之支票5紙，對聲請
    人之支票債權不存在，同時聲請人對相對人其餘之訴駁回，
    是聲請人未獲本案全部勝訴判決，則聲請人所述情形並非係
    應供擔保之原因消滅。又聲請人向本院聲請命相對人行使權
    利，經本院以95年度聲字第559號民事裁定准許，聲請人於
    95年8月22日登載於民眾日報，聲請人曾於96年間具狀聲請
    返還提存物，經本院以聲請人係於96年3月28日始以原印章
    具狀撤回假處分之執行，為本院以96年度聲字第4236號裁定
    駁回其聲請，有本院依職權調閱之本院94年度執全字第343
    號、94年度裁全字第779號、94年度字第489號、95年度聲字
    第559號等卷宗及調取本院96年度聲字第4236號裁定查明屬
    實。
四、聲請人就上開95年度聲字第559號民事裁定，再行將該公示
    送達公告刊登於97年2月20日之國內版報紙，主張業已催告
    相對人行使權利，相對人並未行使權利而請求返還擔保金云
    云。惟查，本件相對人為公司，而法人之代表人在民法上固
    非所謂法定代理人，在民事訴訟法上，則視作法定代理人，
    適用關於法定代理之規定（司法院34年院解字第2936號解釋
    參照）。又依民事訴訟法第127條之立法理由謂：「當事人
    如為法人，則訴訟上攻擊或防禦之法，皆非彼所能自籌，若
    仍向法人送達，亦非保護其利益之道，故特設本條，明示對
    於法人有所送達，應向其代表機關為之」，是對公司之送達
    應以其法定代理人為應受送達人；至於其送達之處所，依同
    法第136條第1、2項規定，應於應受送達人之住居所行之，
    亦得於當事人本人即公司之營業所行之。本件聲請人聲請之
    行使權利事件，固經本院以95年度聲字第559號准許在案，
    然相對人之法定代理人乙○○，業於93年10月5日出境，並
    於93年10月21日辦理遷出登記，有附於上開行使權利卷宗之
    有限公司變更登記表及戶籍謄本可佐。因上開民事裁送對相
    對人設址及法定代理人住址均送達不到，而聲請公示送達。
    依上開說明，聲請人持本院於95年4月11日對相對人所發公
    示送達公告，刊登於國內版報紙（95年8月22日及97年2月20
    日），難認已對法定代理人在國外之相對人生合法送達之效
    力。則該行使權利民事裁定既未生送達效力，依上說明，聲
    請人之聲請不符合返還擔保金之要件，自不能准許，應予駁
    回。
中    華    民    國    97    年    3     月    31    日
                  民事第二庭    法  官  蔡政哲
以上正本係照原本作成
如不服本裁定應於送達後10日內向本院提出抗告狀，並繳納抗告
費新臺幣1,000元。
中    華    民    國    97    年    3     月    31    日
                                書記官  曾靖雯


司法院資訊處製作；財團法人民間司法改革基金會備份。
